【裁判字號】    90,訴,215
【裁判日期】    900629
【裁判案由】    違反藥事法等
【裁判全文】
臺灣宜蘭地方法院刑事判決                            九十年度訴字第二一五號
    公  訴  人  臺灣宜蘭地方法院檢察署檢察官
    被      告  甲○○
右列被告因違反藥事法等案件，經檢察官提起公訴（九十年度偵字第一三五、一一八
九號），本院判決如左：
    主  文
甲○○連續製造偽藥，處有期徒刑壹年捌月，緩刑參年。
扣案如附表壹編號１、２、３、９、１１、１２、１３、１４、１５、１９、２０及
附表貳所示之偽藥均沒收銷毀之。扣案如附表壹編號４、５、６、７、８、１６、１
７、１８所示之物品均沒收。
    事  實
一、甲○○明知自己並未取得合法中醫師之資格，竟基於擅自執行醫療業務之單一犯
    意，自民國七十三年間起至九十年二月十四日止，在宜蘭縣羅東鎮○○路三一號
    其所開設之太平國術館內，對前來求診之乙○○及其他不詳姓名求診者等人擅自
    執行診療用藥之醫療業務。又其未經行政院衛生署核准，另基於概括之犯意，於
    不詳時間，連續在上址擅自製造如附表壹編號３、１５所示含西藥成份核屬偽藥
    之藥布及風濕丸。復明知如附表壹編號１、２、９、１１、１２、１３、１４、
    １９、２０所示之黑色藥丸、棕色藥丸、五散、鎮痛風濕丸、散血粉、珍珠粉、
    行血散、白色粉末及紅色藥丸均含有西藥成份，核屬偽藥，竟基於概括之犯意，
    自七十幾年間起，連續向桃園地區某真實姓名年籍不詳之黃姓成年商人購入，均
    用於上開醫療行為，調劑販售予求診之病患服用。嗣因乙○○於八十九年十一月
    八日自甲○○處取得如附表貳所示褐色粉末藥物服用，恐含有不明成分對人體有
    害，乃送請宜蘭縣政府衛生局申請複驗，始為宜蘭縣政府衛生局察覺上情函請台
    灣宜蘭地方法院檢察署偵辦，由檢察官簽發搜索票派警於九十年二月十四日前往
    上址查獲，並扣得如附表壹所示之物品。
二、案經宜蘭縣政府及宜蘭縣警察局分別移請台灣宜蘭地方法院檢察署檢察官偵查起
    訴。
    理  由
一、訊據被告甲○○對於前揭時、地未取得合法中醫師之資格，而在其所開設之太平
    國術館內對前來求診之乙○○及其他不詳姓名求診者等人擅自執行診療處方之醫
    療業務，並連續向桃園地區某真實姓名年籍不詳之黃姓商人購入上揭藥物，用於
    前開醫療行為販售予求診病患服用之事實固供認不諱，核與證人乙○○即太平國
    術館之求診病患證述情節相符，並有乙○○所書立之消費者申請書、切結書各一
    件在卷可按，並有附表壹、貳所示之物品扣案可證。而扣案附表壹編號１、２、
    ３、９、１１、１２、１３、１４、１５、１９、２０所示之黑色藥丸、棕色藥
    丸、藥布、五散、鎮痛風濕丸、散血粉、珍珠粉、行血散、白色粉末、風濕丸及
    紅色藥丸，暨附表貳所示之褐色粉末藥物，經送請行政院衛生署藥物食品檢驗局
    檢驗結果認，均含有西藥成分，核屬偽藥等情，亦經證人陳色珠於偵查中證述翔
    實，並有宜蘭縣衛生局八十九年十二月二十六日八九衛四字第０九六號號函送之
    行政院衛生署藥物食品檢驗局八十九年十二月二十三日藥檢參字第八九一七四五
    二號檢驗成績書、宜蘭縣衛生局九十年四月四日九十衛藥食字第五三八六號函送
    之行政院衛生署藥物食品檢驗局九十年三月二十八日藥檢參字第九００三０五八
    號檢驗成績書各一件可按，堪信屬實。被告雖矢口否認有何製造偽藥之犯行，辯
    稱：在其國術館內扣得之藥物均係向該名黃姓商人購入，其並無自行調配過藥物
    給病患使用云云。然查，宜蘭縣警察局於前揭時、地至太平國術館內扣得如附表
    壹編號３、１５所示之藥布及風濕丸等含有西藥成分之偽藥，均為被告所自行調
    配的，其餘扣案藥物方為向該名黃姓商人購買之情，業據被告於警訊中明白供承
    在卷，是其嗣於偵查及本院審理時翻異前詞，顯係臨訟飾卸之詞，應認以其初為
    警查獲，尚未經深思個人利害關係所為之陳述較為可採。從而綜上所述，本件事
    證明確，被告犯行堪以認定，應依法論科。
二、核被告所為，係犯醫師法第二十八條第一項前段未取得合法醫師資格，擅自執行
    醫療業務罪、藥事法第八十二條第一項之製造偽藥罪、及同法第八十三條第一項
    之明知為偽藥而調劑販賣罪。被告擅自為乙○○及其他不詳姓名之求診病患診療
    用藥，係基於執行業務而反覆實施，本質上為單純一罪，無連續犯之可言。又其
    多次自行調配偽藥及購入偽藥調劑販賣之行為，均時間緊接，方法相同，所犯又
    係構成要件相同之罪名，顯係基於概括之犯意而為之，均應依連續犯之規定以一
    罪論，並加重其刑。被告所犯上開三罪間，有方法、結果之牽連關係，為裁判上
    一罪，應從一重之製造偽藥罪論處。爰審酌被告之品行、智識程度，犯罪之動機
    、目的、犯罪之手段、犯罪時間甚長，所為有危害國民大眾健康之虞，及犯罪後
    尚能坦承大部分之犯行，態度尚稱良好，暨其所犯擅自執行醫療業務，在其牽連
    所犯三罪中雖係輕罪，從一重處斷結果，固非依該罪名論處。但其法定刑度，應
    在一年以上三年以下有期徒刑間，再依刑法加重其刑至二分之一（此觀之醫師法
    第二十八條第一項第二項之規定自明）等情狀，量處如主文所示之刑，以示懲惕
    ；又被告未曾受有期徒刑以上刑之宣告，有台灣高等法院檢察署刑案紀錄簡覆表
    一件在卷可按，此次因短於思慮而觸犯刑章，經此教訓後，當知所警惕，信無再
    犯之虞，因認所宣告之刑，本院認以暫不執行為適當，爰併予宣告緩刑三年，以
    勵自新。
三、扣案附表壹編號１、２、３、９、１１、１２、１３、１４、１５、１９、２０
    所示之黑色藥丸、棕色藥丸、藥布、五散、鎮痛風濕丸、散血粉、珍珠粉、行血
    散、白色粉末、風濕丸及紅色藥丸，暨附表貳所示之褐色粉末藥物，均屬查獲之
    偽藥，爰依藥事法第七十九條第一項規定沒收銷毀之。扣案如附表壹編號４、５
    、６、７、８、１６所示之藥布、秤、研缽、湯匙、刷子、六一散，均係被告執
    行醫療業務所使用之藥械，爰依醫師法第二十八條第一項規定沒收。另扣案附表
壹編號１７、１８所示之藥袋，為被告供犯罪所用之物且為其所有，業據其供承
    在卷，爰依刑法第三十八條第一項第二款規定沒收。
據上論斷，應依刑事訴訟法第二百九十九條第一項前段，藥事法第八十二條第一項、
第八十三條第一項、第七十九條第一項、醫師法第二十八條第一項，刑法第十一條前
段、第五十六條、第五十五條、第三十八條第一項第二款、第七十四條第一款，判決
如主文。
本案經檢察官沈念祖到庭執行職務。
中      華      民      國      九十    年      六      月      廿九    日
                                  臺灣宜蘭地方法院刑事第一庭
                                          法  官  林  翠  華
右正本證明與原本無異。
如不服本判決，應於判決送達後十日內，向本院提出上訴狀。（應附繕本）
                                          書記官  賴  宜  君
中      華      民      國      九十    年      七      月        四    日
附錄本案論罪科刑法條全文：
藥事法第八十二條
製造或輸入偽藥或禁藥者，處七年以下有期徒刑，得併科新臺幣十五萬元以下罰金。
犯前項之罪，因而致人於死者，處無期徒刑或七年以上有期徒刑，致重傷者，處三年
以下有期徒刑。
第一項之未遂犯罰之。
藥事法第八十三條
明知為偽藥或禁藥，而販賣、供應、調劑、運送、寄藏、牙保、轉讓或意圖販賣而陳
列者，處五年以下有期徒刑，得併科新臺幣十萬元以下罰金。
犯前項之罪，因而致人於死者，處七年以上有期徒刑，致重傷者，處一年以上七年以
下有期徒刑。
因過失犯第一項之罪者，處一年以下有期徒刑、拘役或新臺幣十萬元以下罰金。
第一項之未遂犯罰之。
醫師法第二十八條
醫師法第二十八條
未取得合法醫師資格，擅自執行醫療業務者，處一年以上三年以下有期徒刑，得併科
一萬元以上五萬元以下罰金，其所使用之藥械沒收之。但合於左列情形之一者，不在
此限：
一、在中央衛生主管機關認可之醫院，於醫師指導下實習之國內醫學院、校學生或畢
    業生。
二、在醫療機構於醫師指示下之護士、助產士或其他醫事人員。
三、合於第十一條第一項但書規定者。
四、臨時施行急救者。
犯前項之罪因而致人傷害或死亡者，應依刑法加重其至二分之一，並負損害賠償之責
。


司法院資訊處製作；財團法人民間司法改革基金會備份。
